【裁判字號】    91,交訴,192
【裁判日期】    920123
【裁判案由】    公共危險
【裁判全文】
臺灣臺中地方法院刑事判決                        九十一年度交訴字第一九二號
    公  訴  人  臺灣臺中地方法院檢察署檢察官
    被      告  甲○○  男二十.
右列被告因公共危險等案件經檢察官提起公訴（九十一年度偵字第一五九五號），本
院判決如左：
    主      文
甲○○服用酒類，不能安全駕駛動力交通工具而駕駛，處有期徒刑參月。如易科罰金
，以參佰元折算壹日。又駕駛動力交通工具肇事，致人受傷而逃逸，處有期徒刑陸月
，如易科罰金，以參佰元折算壹日。應執行有期徒刑捌月，如易科罰金，以參佰元折
算壹日。
    事      實
一、甲○○於民國（下同）九十一年十月十二日十九時許起至同日二十時三十分許止
    ，在臺中市某麵攤與友人共飲酒類後，已呈不能安全駕駛動力交通工具之酒醉程
    度，猶騎乘車牌號碼ＮＷＮ－五九０號重型機車，沿臺中市○○路往軍功路方向
    行駛，途經臺中市○○區○○路一段二二五之一號前路段，其原應注意機車行進
    中駕駛人應注意車前狀況及兩車併行之間隔，隨時採取必要安全措施，且在市區
    道路，行車時速不得超過五十公里，而依當時之路面乾燥、道路平坦無障礙、天
    候良好、標線清楚等情形，無不能注意之情事，竟疏於注意及此，竟未注意前方
    車況，貿然以超過時速五十公里以上之速度疾駛於該路段，亦超車未保持適當安
    全車距，擦撞同向右側由周昭郎騎乘之車牌號碼ＧＶ二－九二七號機車左側，致
    周昭郎騎乘上開機車突然失控倒地，再衝撞同向由張偉一駕駛車牌號碼ＭＮ－一
    七九六號自小客車右後側，使周昭郎因此受有頭部外傷併雙側額葉挫傷性出血、
    硬膜下出血及雙側聽覺障礙、低鈉血症等傷害（過失傷害部分，未據告訴）。然
    甲○○見肇事致人受傷，非但未採取救護或其他必要措施，且未向警察機關報告
    ，旋即騎乘上開機車逃逸。嗣經現場目擊證人宋育安記下該肇事車輛ＮＷＮ－五
    九０號車牌報警循線查獲，並測得呼氣酒精測試值零點七三公克。
二、案經臺中市警察局第五分局報
    理      由
一、訊之被告甲○○固坦承有於右開時、地酒後騎乘機車撞及周昭郎受傷之事實，惟
    矢口否認有肇事逃逸之犯行，辯稱：伊沒有逃逸的意思，偵查中且辯稱：伊沒有
    跑掉，我是到朋友那裡後，再回到東山路現場，發現已處理掉了，就到臺中市警
    查局第五分局，告訴警員伊與他人發生車禍云云。然查，被告甲○○於右開時地
    車禍肇事之情，已據被告甲○○於警訊時及偵查中自承在卷外，復據證人張偉一
    、宋育安於警訊時證述明確，亦有臺中市○○○道路交通事故調查報告表、呼氣
    酒精測試值單各一紙及照片十五張附卷可稽。本案被害人周昭郎因此車禍受有頭
    部外傷併雙側額葉挫傷性出血、硬膜下出血及雙側聽覺障礙、低鈉血症，並傷及
    神經、記憶受損等傷害，此有財團法人私立中國醫藥學院附設醫院診斷證明書二
    紙在卷可按。又查，被告供承其肇事即離開現場，事後始至臺中市警察局第五分
    局等語，且依卷附臺中市警察局第五分局北屯派出所警員簫益燦所製作之職務報
    告書所載：車禍發生後，被告所駕駛車牌號碼ＮＷＮ－五九０號重型機車即離開
    現場，事後經前開派出所通知，始於同日二十三時三十分許到場說明等情，亦有
    證人張偉一、宋育安於警訊時證述在卷。因此被告車禍肇事傷害人後即駕車逃逸
    酌然甚明。故被告前揭辯解，係屬事後卸責之詞，不足採信。
二、按刑法於八十八年四月二十一日經總統公布增訂第一百八十五條之三，將服用酒
    類不能安全駕駛動力交通工具而駕駛者，亦納入刑事處罰之範疇，該條規定並自
    同年月二十三日正式施行，犯本條之罪係屬抽象危險犯，其立法目的在嚇阻酒後
    駕車，危害公眾安全及防止交通事故之發生，條文中所稱「不能安全駕駛動力交
    通工具」係屬不確定之法律概念，除衡之行為人駕車時飲用酒類之程度及血液中
    酒精含量之多寡外，並應參以行為人當時之精神狀態、駕馭車輛之情形及對於交
    通號誌或指揮之遵守能力，以資相佐，斷非徒以飲酒數量作為取決是否成罪之唯
    一標準，否則，個人酒量殊異，偶因特殊情狀致未達平日精神狀態者亦所在多有
    ，欲以劃一標準遽為能否安全駕車或酒醉之論斷，誠屬難能，惟參考德國、美國
    之認定標準，駕駛人於呼氣中酒精濃度達每公升零點五五亳克以上者，肇事率為
    一般正常人之十倍，認為已達不能安全駕駛之標準，法務部八十八年五月十八日
    法八八檢字第００一六六九號函亦採斯旨。本案被告酒測呼氣酒精濃度為每公升
    ０．七三亳克，足認被告駕車時確已達不能安全駕駛動力交通工具之程度。又刑
    法第一百八十五條之四之肇事逃逸罪，以駕駛動力交通工具肇事，有致人死傷而
    逃逸之事實，為其構成要件，不以行為人明知被害人有死傷情形為必要，亦不以
    被害人為無自救能力人為必要（最高法院九十一年台上字第一三七號、九十年台
    上字第六七八六號判決意旨參照），至肇事者是否有遺棄之故意，其離去之原因
    為何，則非所問（最高法院九十年台上字第二一九一號判決意旨參照），考其立
    法目的即在促使駕駛人於肇事後能對被害人即時救護，以減少死傷之惡化，此觀
    該法條之立法目的，以及道路交通管理處罰條例第六十二條規定內容自明，可見
    該兩條規範意旨應屬相同。
    綜上所述，被告所辯委無足採，本案事證明確，被告犯行堪予認定。
三、核被告甲○○所為，係犯刑法第一百八十五條之三酒後不能安全駕駛動力交通工
    具罪、第一百八十四條之四之肇事逃逸罪。被告所犯上開二罪，犯意各別，構成
    要件不同，應予分論併罰。爰審酌被告酒後駕車，不顧公眾安全，被害人所受損
    害及犯後否認犯行等一切情狀，分別量處如主文所示之刑，並均諭知易科罰金之
    折算標準及定其應執行刑及易科罰金之折算標準。
據上論斷，應依刑事訴訟法第二百九十九條第一項前段、刑法第一百八十四條之三、
第一百八十五條之四、第四十一條第一項前段、第五十一條第五款，罰金罰鍰提高標
準條例第二條，判決如主文。
中    華    民    國      九十二     年      一        月      廿三     日
                                    臺灣臺中地方法院交通法庭
                                        法  官  郭  德  進
右正本證明與原本無異。
如不服本判決，應於判決送達後十日內向本院提出上訴狀( 應附繕本 )，上訴於臺灣
高等法院臺中分院。
                                        書記官
中    華    民    國      九十二     年      一        月      廿七     日
刑法第一百八十五條之三：
服用毒品、麻醉藥品、酒類或其他相類之物，不能安全駕駛動力交通工具而駕駛者，
處一年以下有期徒刑、拘役或三萬元以下罰金。
刑法第一百八十五條之四：
駕駛動力交通工具肇事，致人死傷而逃逸者，處六月以上五年以下有期徒刑。
                                                                        Ａ


司法院資訊處製作；財團法人民間司法改革基金會備份。
